【裁判字號】    98,簡上,1079
【裁判日期】    981126
【裁判案由】    詐欺
【裁判全文】
臺灣高雄地方法院刑事判決            98年度簡上字第1079號
上  訴  人  臺灣高雄地方法院檢察署檢察官
被      告  丙○○
上列上訴人因被告詐欺案件，不服本院高雄簡易庭98年度審簡字
第4716號中華民國98年8 月27日第一審簡易判決（臺灣高雄地方
法院檢察署檢察官聲請簡易判決處刑案號：98年度偵字第18539
號）提起上訴，及移送本院併辦（併辦案號：98年度偵字第2649
2 號、第26539 號、第21906 號），本院管轄之第二審合議庭判
決如下：
    主  文
原判決撤銷。
丙○○幫助犯詐欺取財罪，處有期徒刑肆月，如易科罰金，以新
台幣壹仟元折算壹日。
    事  實
一、丙○○雖預見提供自己帳戶存摺、提款卡、密碼予他人，可
    能遭利用而成為詐騙財物之工具，竟仍基於幫助他人犯詐欺
    取財罪之不確定故意，於民國98年2 月間某日，在不詳地點
    ，將其所申請之台北富邦銀行高雄分行帳號000-0000000000
    00號帳戶存摺、提款卡、密碼，交付予不詳姓名年籍之成年
    人，而該成年人所屬之犯罪集團成員遂先後：（一）於98年
    同年3 月29日，在雅虎奇摩拍賣網站刊登販賣筆記型電腦之
    不實廣告，經丁○○閱覽該廣告後陷於錯誤，而下標購買，
    並依該詐騙集團之指示，於同日匯款新台幣8000元至上開丙○○所提供之帳戶內，並由該詐騙集團成員於同日將款項提
    領一空，嗣後丁○○遲遲未收到所標購之商品，始發現受騙
    ，而報警循線查獲；（二）98年3 月29日，在雅虎奇摩拍賣
    網站刊登販賣數位單眼相機、筆記型電腦之不實廣告，經甲○○、乙○○閱覽該等廣告後陷於錯誤，而下標購買，並依
    該詐騙集團之指示，分別於同日匯款5100元、7800元至上開
    丙○○所提供之帳戶內，並由該詐騙集團成員於同日將款項
    提領一空，嗣後甲○○、乙○○遲遲未收到所標購之商品，
    始發現受騙，而報警循線查獲；（三）於98年3 月29日在雅
    虎奇摩拍賣網站刊登販賣數位單眼相機與筆記型電腦之不實
    廣告，經李仁傑、鄭鴻璋閱覽該等廣告後陷於錯誤，而下標
    購買，並依該詐騙集團之指示，分別於同日15時46分許與16
    時56分許，以自動櫃員機轉帳匯款之方式，各匯入8000元、
    11000 元至上開丙○○所提供之帳戶內，並由該詐騙集團成
    員於同日將款項提領一空，嗣因李仁傑、鄭鴻璋遲未收到所
    標購之商品，始發現受騙，而報警循線查獲；（四）98年3
    月29日，在雅虎奇摩拍賣網站刊登販賣手機之不實廣告，經
    林秀羚閱覽該廣告後陷於錯誤，而下標購買，並依該詐騙集
    團之指示，於同日匯款5500元至上開丙○○之帳戶內，並由
    該詐騙集團成員於同日將款項提領一空，嗣後林秀羚遲遲未
    收到所標購之商品，始發現受騙，而報警循線查獲。
二、案經台北市政府警察局中正第二分局移送台灣高雄地方法院
    檢察署檢察官偵查起訴及移送併辦。
    理  由
壹、證據能力部分：
一、按被告以外之人於審判外之陳述，雖不符前4 條之規定，而
    經當事人於審判程式同意作為證據，法院審酌該言詞陳述或
    書面陳述作成時之情況，認為適當者，亦得為證據，刑事訴
    訟法第159 條之5 第1 項定有明文。經查本件證人即被害人
    丁○○、甲○○、乙○○、李仁傑、鄭鴻璋、林秀羚於警詢
    時之證述，固均屬被告以外之人所為之審判外陳述，性質上
    屬於傳聞證據，且無刑事訴訟法第159 條之1 至之4 明定例
    外情形，依法原不具證據能力，然經檢察官及被告於本院審
    理中同意作為證據，本院復審酌該等陳述作成之外部情況並
    無不當之處，核之上開說明，本院自得認上開證據有證據能
    力。
二、按除顯有不可信之情況外，從事業務之人於業務上或通常業
    務過程所須製作之紀錄文書、證明文書，亦得為證據，刑事
    訴訟法第159 條之4 第2 款定有明文。經查，卷附之被害人
    丁○○、甲○○、乙○○、李仁傑、鄭鴻璋、林秀羚交易明
    細表，係金融機構業務從業人員，通常業務過程製作之紀錄
    文書，亦無何顯不可信之情形，核之上開說明，應認具有證
    據能力。
貳、實體部分：
一、訊之被告丙○○對於上開帳戶係其所申請等情固不諱言，惟
    矢口否認有何幫助詐欺之犯行，辯稱：伊於98年2 月間，與
    父親一起整理房間時，因為父親說既然存摺沒有在用就把它
    丟掉，所以伊就將存摺、卡片及密碼一起丟進垃圾車內，密
    碼是貼在卡片上云云。經查，金融帳戶為個人之理財工具，
    悠關存戶個人財產權益之保障，專屬性甚高，衡諸常理，一
    般帳戶申請人均會妥善保管存摺、金融卡、密碼，以避免遭
    他人非法利用。且詐騙集團經常利用他人存款存摺、金融卡
    及密碼以遂行犯行，類此案件在社會上層出不窮，亦屢經報
    章雜誌及其他新聞媒體再三披露，避免此等專屬性甚高之物
    品被不明人士利用為與財產有關之犯罪工具，此乃一般生活
    認知所應有之認識，被告為一正常理性之人，對此生活常識
    理應有所認識，如要丟棄亦應先予撕毀或剪卡，其竟辯稱：
    將密碼貼在金融卡上連同存摺一起丟入垃圾車云云，顯然有
    違常情，不足採信；本件復經證人即被害人丁○○、甲○○
    、乙○○、李仁傑、鄭鴻璋、林秀羚分別於警詢中證述明確
    ，更有其等匯款之自動櫃員機交易明細表各1 紙在卷可查，
    並有台北富邦銀行高雄分行丙○○帳戶基本資料及存摺對帳
    單在卷可稽；從而，罪證明確，被告犯行堪以認定。
二、按刑法上之幫助犯，係指以幫助之意思，對於正犯資以助力
    ，而未參與實施犯罪之行為者而言。本件被告提供上開帳戶
    供遭詐欺集團成員詐騙之被害人匯入款項，並未實際參與詐
    欺集團成員對被害人實施詐欺之犯罪行為，是核其所為，係
    犯刑法第30條第1 項、第339 條第1 項之幫助詐欺取財罪。
    又被告提供上開帳戶予他人，應僅有一幫助行為，其幫助詐
    欺集團分別詐騙被害人丁○○、甲○○、乙○○、李仁傑、
    鄭鴻璋、林秀羚6 人之財物，為想像競合犯，應依刑法第55
    條規定論以1 幫助詐欺取財罪。另被告之行為，僅止於幫助
    而已，爰依刑法第30條第2 項規定，按正犯之刑減輕之。被
    害人李仁傑、鄭鴻璋、林秀羚被詐欺部分之犯罪事實雖未經
    公訴人聲請簡易判決處刑，惟此部分與聲請簡易判決處刑部
    分有想像競合犯之裁判上一罪關係，本院自得併予審理。
三、原審以被告罪證明確予以論罪科刑，固非無見。惟原審對於
    被害人李仁傑、鄭鴻璋、林秀羚被詐欺部分之犯罪事實未及
    併予審理，尚有未洽，檢察官據以提起上訴，為有理由，自
    應由本院將原審判決撤銷予以改判。審酌被告提供存摺、提
    款卡及提款密碼幫助他人詐欺取財，既助長他人犯罪，增加
    政府查緝困難，危害交易秩序與社會治安，且造成本案被害
    人之財產損失，惟犯後否認犯行，態度不佳，且未賠償被害
    人之損失，犯後態度尚難謂佳等一切情狀，量處如主文所示
    之刑，併諭知易科罰金之折算標準。
據上論斷，應依刑事訴訟法第455 條之1 第1 項、第3 項、第36
9 條第1 項前段、第364 條、第299 條第1 項前段，刑法第339
條第1 項、第30條第1 項、第2 項、第55條、第41條第1 項前段
，刑法施行法第1 條之1 ，判決如主文。
中    華    民    國    98    年    11    月    26    日
                  刑事第十一庭  審判長法  官  黃三友
                                      法  官  莊珮吟
                                      法  官  林俊寬
以上正本證明與原本無異。
不得上訴。
中    華    民    國    98    年    11    月    26    日
                                      書記官  林香如
附錄本判決論罪科刑法條
中華民國刑法第339條
意圖為自己或第三人不法之所有，以詐術使人將本人或第三人之
物交付者，處5 年以下有期徒刑、拘役或科或併科1 千元以下罰
金。
以前項方法得財產上不法之利益或使第三人得之者，亦同。
前2 項之未遂犯罰之。


司法院資訊處製作；財團法人民間司法改革基金會備份。
